---
title: "Mortalidade - SIM"
output: html_notebook
---

# Análise de mortalidade por capítulo de CID-10 e município

## Lendo os dados

```{r message=FALSE, warning=FALSE, include=FALSE}
library(tidyverse)
options(scipen = 999)
```

Baixando dados de bases de apoio

```{r}
cid10 <- sqlQuery(channel, 'SELECT COD_SUBCAT, CAPITULO, COD_CAT FROM Dados.cid."cid_10.csv"')

populacao_regiao <- sqlQuery(channel, 'SELECT * FROM "Analytics Layer".Territorial."População por Região e Ano"')

pop20 <- populacao_regiao %>% filter(ANO == 2020) %>%  mutate(cod_regiao = as.character(cod_regiao))
pop19 <- populacao_regiao %>% filter(ANO == 2019) %>%  mutate(cod_regiao = as.character(cod_regiao))
```

Baixando dados do SIM 2019

```{r}
sim19 <- sqlQuery(channel, "SELECT TIPOBITO, DTOBITO, DTNASC, IDADE, SEXO,
                                CODMUNRES, CAUSABAS, uf, competencia  
                                FROM Dados.sim.DO
                                WHERE competencia = 2019")
```

Baixando dados do SIM 2020 (preliminar)

```{r}

sim20 <- sqlQuery(channel, 'SELECT  TIPOBITO, DTOBITO, DTNASC, IDADE, SEXO, CODMUNRES, CAUSABAS 
                            FROM Dados.sim.preliminar."2020"')

```

Baixando dados do SIM 2021 (preliminar)

```{r}
sim21 <- sqlQuery(channel, 'SELECT  TIPOBITO, DTOBITO, DTNASC, IDADE, SEXO, CODMUNRES, CAUSABAS 
                            FROM Dados.sim.preliminar."2021.parquet"')
```

## Tratando dados do SIM 

Juntando a base 2019 à base de apoio do CID-10 e agrupando por região do município de residência e capítulo de CID-10

```{r message=FALSE, warning=FALSE}
sim19_t <- sim19 %>% 
                janitor::clean_names() %>%
                rename(ano = competencia) %>% 
                mutate(regiao = str_sub(codmunres, 1, 1)) %>% 
                left_join(cid10, by = c("causabas" = "COD_SUBCAT")) %>% 
                group_by(regiao, CAPITULO, ano) %>% 
                summarize(obitos = n()) %>% 
                janitor::clean_names() %>% 
                left_join(pop19, by = c("regiao" = "cod_regiao")) %>% 
                mutate(taxa = (obitos/pop) * 100000)
                

```

Juntando a base 2020 à base de apoio do CID-10 e agrupando por região do município de residência e capítulo de CID-10

```{r message=FALSE, warning=FALSE}
sim20_t <- sim20 %>% 
              janitor::clean_names() %>% 
              mutate(ano = 2020,
                     regiao = str_sub(codmunres, 1, 1),
                     cod_cat = str_sub(causabas, 1, 3)) %>% 
              left_join(cid10, by = c("cod_cat" = "COD_CAT")) %>% 
              group_by(regiao, CAPITULO, ano) %>% 
              summarize(obitos = n()) %>% 
              janitor::clean_names() %>% 
              left_join(pop20, by = c("regiao" = "cod_regiao")) %>% 
              mutate(taxa = (obitos/pop) * 100000)
```


Juntando a base 2021 à base de apoio do CID-10 e agrupando por região do município de residência e capítulo de CID-10

Observação: a base de população usada foi a base de 2020

```{r message=FALSE, warning=FALSE}
sim21_t <- sim21 %>% 
              janitor::clean_names() %>% 
              mutate(ano = 2021,
                     regiao = str_sub(codmunres, 1, 1),
                     cod_cat = str_sub(causabas, 1, 3)) %>% 
              left_join(cid10, by = c("cod_cat" = "COD_CAT")) %>% 
              group_by(regiao, CAPITULO, ano) %>% 
              summarize(obitos = n()) %>% 
              janitor::clean_names() %>% 
              left_join(pop20, by = c("regiao" = "cod_regiao")) %>% 
              mutate(taxa = (obitos/pop) * 100000)
```


Juntando todo mundo. Houve um caso "nulo" e foi excluído

```{r}
sim_regioes <- rbind(sim19_t, sim20_t, sim21_t) %>% filter(capitulo != "NA")
```

## Explorando

```{r echo=TRUE, message=FALSE, warning=FALSE}

sim_regioes %>% 
  ggplot(aes(x = ano, y = taxa, col = regiao_pad)) + geom_line() +
  facet_wrap(~capitulo, scales = "free_y", ncol = 4) + scale_x_continuous(breaks = seq(2019,2021,1)) +  theme_minimal() + theme(legend.position = "bottom") + 
  ggtitle("Óbitos por capítulos de CID-10", "Fonte: SIM - 2019, 2020, 2021")
  
  
  
```








